臺灣南投地方法院刑事判決
109年度交訴字第21號
公  訴  人  臺灣南投地方檢察署檢察官 
被      告  李存濬



選任辯護人  王捷拓律師
            張淳軒律師
上列被告因過失致死案件，經檢察官提起公訴（109年度偵字第2
022號），被告於準備程序中就被訴事實為有罪之陳述，經告知
簡式審判程序之旨，並聽取公訴人、被告及辯護人之意見後，經
本院合議庭裁定改由受命法官獨任行簡式審判程序，判決如下：
    主      文
李存濬犯過失致人於死罪，處有期徒刑陸月，如易科罰金，以新
臺幣壹仟元折算壹日；緩刑貳年，緩刑期間付保護管束，並應於
緩刑期間內接受受理執行之地方檢察署所舉辦之法治教育參場次
。
    事實及理由
一、本案犯罪事實及證據，除證據部分補充「內政部警政署國道
    公路警察局第七公路警察大隊109年12月3日國道警七刑字第
    1097007028號函暨檢附內政部警政署國道公路警察局第七公
    路警察大隊交通事故現場草圖暨道路交通事故現場圖、國道
    公路警察局道路交通事故初步分析研判表、國道公路警察局
    第七公路警察大隊道路交通事故調查報告表(一)(二)各2份
    」、「逢甲大學111年4月12日逢建字第1110007512號函暨檢
    附鑑定案件意見書」、「裕益汽車股份有限公司111年7月8
    日順授字第1110708001號函暨檢附維修履歷明細表」、「宏
    東秤量處111年7月25日回函」、「交通部高速公路局中區養
    護工程分局111年8月8日中投字第1110023747號函」、「刑
    事準備程序(三)狀所附和解筆錄、調解成立筆錄、中國醫藥
    大學診斷證明書、在職證明書」、「告訴人張澤雄、謝雅琪
    於本院審理時之證述」、「證人林佳儒、陳慧璋、鄭力綺及
    廖英智於警詢時之證述」、「被告李存濬於本院審理時之自
    白」外，餘均引用檢察官起訴書之記載（如附件一）。
二、論罪科刑之理由：
  ㈠核被告所為，係犯刑法第276條之過失致人於死罪。又被告於
    肇事後，在具有偵查犯罪權限之機關發覺其犯罪前，向前往
    現場處理之警員承認其為肇事者，而自首接受裁判，此有國
    道公路警察局第七公路警察大隊名間分隊道路交通事故肇事
    人自首情形紀錄表在卷可參（見警卷第29頁），依刑法第62
    條前段規定減輕其刑。
  ㈡以行為人責任為基礎，審酌被告駕駛自用大貨車因疏未注意
    車前狀況，被害人張駿宏於第一次發生車禍時，亦因疏未注
    意，將其駕駛之車輛滯留於外側車道，而肇生本件交通事故
    ，最終導致被害人張駿宏死亡之不可回復損害，並使被害人
    家屬產生精神上難以平復之痛苦及傷害，犯罪情節難謂輕微
    ；然斟酌被告於犯後終能坦承犯行，且均與告訴人、被害人
    家屬達成和解並依約履行完畢，此有和解筆錄、調解成立筆
    錄及匯款交易憑證在卷可稽（見院卷第343-348、357頁），
    足認被告犯後態度尚佳，兼衡被告自述高中畢業之智識程度
    、擔任堆高機駕駛、經濟狀況勉持、與家人同住等家庭生活
    情狀（見院卷第330頁）暨犯罪之目的、手段及其所達成之
    危害等一切情狀，量處如主文所示之刑，並諭知易科罰金之
    折算標準，以資警懲。
  ㈢查被告未曾因故意犯罪受有期徒刑以上刑之宣告，此有臺灣
    高等法院被告前案紀錄表在卷可憑，審酌被告因一時不慎，
    致罹本案刑章，犯後坦承犯行，且與告訴人、被害人家屬達
    成和解，業如前述，堪認被告經此偵審程序及科刑宣告後，
    當能知所警惕而無再犯之虞，本院因認對被告所宣告之刑，
    以暫不執行為適當，依刑法第74條第1項第1款規定，併予宣
    告緩刑2年；另為使被告確實知所警惕，並促其建立正確之
    交通法治觀念，兼衡本案犯罪情節，依刑法第74條第2項第8
    款之規定，併命被告接受受理執行地方檢察署所舉辦之法治
    教育3場次，並依刑法第93條第1項第2款之規定，諭知緩刑
    期間付保護管束，以勵自新兼收惕儆之效。倘被告不履行上
    開負擔，且情節重大足認原宣告之緩刑難收其預期效果，而
    有執行刑罰之必要者，依刑法第75條之1第1項第4款之規定
    ，其緩刑之宣告仍得由檢察官向本院聲請撤銷，附此敘明。
據上論斷，應依刑事訴訟法第273條之1第1項、第299條第1項前
段，判決如主文。
本案經檢察官石光哲提起公訴，檢察官林孟賢到庭執行職務。
中　　華　　民　　國　　111 　年　　9 　　月　　15　　日
　　　　　　　　　刑事第三庭    法　官　劉彥宏
以上正本與原本無異。
如不服本判決應於收受送達後20日內向本院提出上訴書狀，並應
敘述具體理由；其未敘述上訴理由者，應於上訴期間屆滿後20日
內向本院補提理由書（均須按他造當事人之人數附繕本）「切勿
逕送上級法院」。
告訴人或被害人如對於本判決不服者，應具備理由請求檢察官上
訴，其上訴期間之計算係以檢察官收受判決正本之日期為準。
                                書記官  劉  綺
中　　華　　民　　國　　111 　年　　9 　　月　　16　　日
　　　　　　　　　
附錄本案論罪科刑法條：
中華民國刑法第276條
因過失致人於死者，處5年以下有期徒刑、拘役或50萬元以下罰
金。

附件一：
臺灣南投地方檢察署檢察官起訴書
                                     109年度偵字第2022號
    被      告  李存濬  男  43歲（民國00年00月00日生）
                        住○○市○區○○○路0段000○0號
                          15樓之1
                        國民身分證統一編號：Z000000000號
    選任辯護人  張淳軒律師
上列被告因過失致死案件，已經偵查終結，認應提起公訴，茲將
犯罪事實及證據並所犯法條分敘如下：
　　　　犯罪事實
一、李存濬於民國109年2月4日晚間19時30分許，駕駛車牌號碼0
    00-0000號自用大貨車，由臺中市大雅區出發後，行駛國道3
    號高速公路外側車道，欲南下前往址設嘉義縣○○鎮○○○○區○
    路00號之和大工業股份有限公司嘉義分公司，其明知汽車行
    駛高速公路，應依速限標誌指示（該處速限為時速110公里
    以下），且主線最高速限為每小時90公里以上之路段，總重
    20公噸以上大貨車行車最高速限統一規定為每小時90公里，
    並應注意車輛行駛時之車前狀況，並隨時採取必要之安全措
    施，且其車重近26公噸，制動所需距離較長，而雖當時天候
    陰、夜間無照明，惟視距良好，路面為柏油鋪裝乾燥無缺陷
    無障礙物等情，並無不能注意之情事，竟疏未注意及此，貿
    然以時速100公里至110公里之速度超速行駛。嗣於同日20時
    5分許，途經國道3號南向239公里200公尺處(南投縣名間鄉
    轄)時，適遇張駿宏所駕駛之車牌號碼000-0000號自用小貨
    車，因追撞前方由吳三献（另為不起訴處分）所駕駛，車牌
    號碼0000-00號自用小貨車（遭追撞後暫停於路肩）而拉手
    煞車停置於外側車道，李存濬見狀遂向中線車道偏移，惟因
    車速過快而煞車、閃避未果，致其右前車頭撞擊張駿宏所駕
    駛之上開自用小貨車左後車尾，致該自用小貨車因此追撞進
    而車頭撞擊路肩旁水泥護欄後，續遭李存濬所駕駛之自用大
    貨車推撞其車尾，終斜停於外側車道與中線車道間，而張駿
    宏於此過程中，因撞擊力而由其自用小貨車之駕駛座內甩出
    而倒臥於路肩；其後由莊孟宏（另為不起訴處分）所駕駛，
    自外側車道後方超速行駛前來之車牌號碼0000-00號自用小
    客車，見前揭自用小貨車斜停於外側車道與中線車道間，遂
    向路肩閃避致輾壓倒臥於路肩之張駿宏並拖行近25公尺，導
    致其因而全身多重鈍性傷、顱骨碎裂變形腦脫疝，軀幹及四
    肢多處開放性骨折，終致創傷性休克而死亡。
二、案經張駿宏之兄張澤雄、配偶謝雅琪告訴暨本檢察官簽分偵
    辦。
　　　　證據並所犯法條
一、證據清單及待證事實：
編號 證據名稱 待證事實 1 被告李存濬之供述 否認有何過失致死犯行，辯稱：伊行駛過名間路段爬坡道，是行駛最外側車道，行駛到一個微彎的彎道，看前方並無異狀，後來再往前開一點，最外側車道有一輛車沒有任何燈光顯示，也沒有放三腳架，伊發現時，距離只剩10至20公尺，伊立刻將方向盤往左打，伊車頭只閃過一半，另一半即車頭右前側撞到那輛車左後車尾等語。 2 國道高速公路超載資料表名間地磅站北上地磅超載車輛個別資料表 被告所駕駛之車輛之過磅總重為25.42公噸之事實 3 被告所駕駛之自用大貨車之行車紀錄卡 被告所駕駛之車輛於當日19時30分許上路，並於20時許起以時速100公里行駛，最後並以時速110公里行駛之事實。 4 道路交通事故現場圖、調查報告表㈠㈡、現場照片及勘驗筆錄 ①經勘驗死者所駕駛車輛之前後行車紀錄器影像，死者駕駛車輛追撞前車後，有拉手煞車而車頭正向（未有任何偏移）停置於外側車道之事實。 ②經勘驗車牌號碼0000-00號自用小客車之行車紀錄影像，該車行經事故現場時，死者倒臥於其所駕駛之自用小貨車車頭後方之路肩，其相對位置與道路交通事故現場圖中血跡之位置相符之事實。又該自用小客車車燈所能照及之範圍約為車前4個車道線，約為40至50公尺（依道路交通標誌標線號誌設置規則第182條第2項之規定，車道線線段長4公尺，間距6公尺），而被告所駕駛之大貨車之車燈位置更高，是所能照及之距離應更長，則被告所辯至現場10、20公尺處始發現狀況，顯非事實。 ③依現場地面所遺留之被告所駕駛車輛之煞車痕、死者所駕駛車輛之輪胎滑痕、車損部位、路肩水泥護欄撞擊點、血跡所在處及死者之車輛於事故現場車門係開啟等照片以觀，被告應係見死者之車輛停置於外側車道，遂急煞並向中線車道偏移，惟因車速過快而閃避未果，致其右前車頭撞擊死者之車輛左後車尾，死者之車輛車頭因而撞擊路肩護欄，復續遭推撞，終斜停於外側車道與中線車道間，而於續遭推撞時，因撞擊力係朝死者之車輛後半部由右而左作用所致（由輪胎滑痕係自路肩往中線車道斜向沿伸可知），死者之車輛之駕駛座側之車門鬆脫，致死者由駕駛座拋甩而出，並倒臥於路肩等事實。 ④血跡所在處與死者遺體距約25公尺，顯係死者遭被告撞擊車體後拋甩出車並倒臥路肩後，復遭車牌號碼0000-00號自用小客車輾壓拖行所致。 5 交通部高速公路局行車速限資訊列印資料1紙 被告所駕駛之自用大貨車為總重20公噸以上之車輛，其速限均為每小時90公里之事實。 6 本署相驗屍體證明書、檢驗報告及相驗照片 死者因本件交通事故而受有全身多重鈍性傷、顱骨碎裂變形腦脫疝，軀幹及四肢多處開放性骨折，終致創傷性休克而死亡之事實。  7 交通部公路總局臺中區監理所109年3月18日投鑑字第1090038734號函 被告超速行駛（行車紀錄卡顯示車速約110公里，已超過最高速限90公里）且未充分注意車前狀況及妥採安全措施，致遇見狀況往左閃避而仍撞擊死者所駕車輛後車尾左側，而有疏失之事實。 
二、核被告李存濬所為，係犯刑法第276條之過失致死罪嫌。
三、至本件經交通部公路總局車輛行車事故鑑定覆議會覆議，而
     其結論略以：死者於追撞吳三献所駕駛之前車後，至再遭
    被告所駕駛車輛碰撞之時間間隔（是否有足夠時間供死者下
    車擺放故障標誌），及死者所駕車輛肇事後是否有顯示警示
    燈光不明，且死者是否因被告所駕車輛碰撞後飛出車外不明
    ，又無相關影片可供佐證，案情尚難釐清，無法遽以鑑定覆
    議等語。惟死者於追撞吳三献所駕駛之車輛後，因行車紀錄
    器晃動掉落，僅攝得駕駛座旁車頂燈，惟影片之最末攝得死
    者拉手煞車及嘆氣之聲音等情，業經勘驗死者所駕駛之前揭
    車輛之行車紀錄器，並制有勘驗筆錄1份在卷可參，則於追
    撞前車肇事後，死者是時尚能拉手煞車並嘆氣，顯然尚未死
    亡或受傷昏迷，而其後遭被告追撞，嗣同案被告莊孟宏駕車
    駛至現場時，為閃避停置於外側車道之死者所駕車輛而向路
    肩閃避時，死者業已橫臥於路肩等情，亦經本檢察官勘驗無
    訛，則死者車輛於遭被告追撞前，死者仍未死亡或受重傷昏
    迷，而於遭被告追撞後，同案被告莊孟宏駕車駛至前，死者
    即已橫臥於路肩，足徵應係被告追撞所致，覆議鑑定未辨此
    節，遽以前揭理由而認案情未明無法鑑定，實難憑採為有利
    於被告之證據，附此敘明。
三、依刑事訴訟法第251條第1項提起公訴。
　　此　致
臺灣南投地方法院
中　　華　　民　　國　 109　　年　　7 　　月　　7 　　日
　　　　　　　　　　　　　　　檢　察　官　石光哲
本件證明與原本無異
中　　華　　民　　國　 109　　年　　8 　　月　　6 　　日
　　　　　　　　　　　　　　　書　記　官　陳俐伶
所犯法條：刑法276條　　
因過失致人於死者，處 5 年以下有期徒刑、拘役或 50 萬元以
下罰金。